【裁判字號】    98,訴,329
【裁判日期】    980403
【裁判案由】    侵權行為損害賠償
【裁判全文】
臺灣板橋地方法院民事判決               98年度訴字第329號
原      告  乙○○○
被      告  甲○○
上列當事人間請求侵權行為損害賠償事件，經本院於民國98年3
月25日言詞辯論終結，判決如下：
    主  文
被告應給付原告新台幣柒拾肆萬捌仟元，及自民國九十八年二月
二十六日起至清償日止，按年息百分之五計算之利息。
原告其餘之訴駁回。
訴訟費用由被告負擔五分之四；餘由原告負擔。
    事實及理由
一、原告起訴主張：
    被告以經營互助會、進行房地產投資為由，竟基於意圖為自
    己不法所有之概括犯意，於民國95年間對於被告實施詐騙之
    侵權行為，致原告受有新台幣（下同）880,000 元之損害，
    其情形如下：
  (一)自95年1 月間某日起，在臺北縣板橋市○○路其所經營之美
    容院，向原告謊稱「得以每會首次繳交1, 000元，取得到一
    組電腦代號，此後再每月繳交800 元之方式，隨時參加其所
    召集之福心福利互助會，並以抽取電腦代號方式決定取得得
    標款項之順序」，及「可共同出資購買房地產獲利豐富，即
    以100,000 元為1 單位，每單位每月可獲得10,000元紅利。
    」云云為詐術，使原告陷於錯誤，於同日在現場交付12,000
    元參加12會，先後共計交付144,000 元。
  (二)95年2 月13日原告又交付被告360,000 元（原應交付400,00
    0 元，然預先扣除當月紅利40,000元，故實際交付360,000
    元）而投資四單位之房地產。
  (三)95年2 月8 日及同年月10日之前某日，被告又在前開其所經
    營之美容院，先後施用詐術使原告陷於錯誤而分別於95年2
    月8 日、同年月10日，各以匯款方式將90,000元、286,000
    元，匯入板橋郵局第00000000000000號被告開立之帳戶中。
    嗣因原告遲遲未取得投資紅利及互助得標款項，且被告亦避
    不見面始知受騙，爰依侵權行為之法律關係，請求被告應給
    付原告880,000 元及自起訴狀送達翌日起至清償日止，按年
    息百分之5 計算之利息。
二、被告則以：
    對於原告所主張880,000 元之損害，僅承認前開(二)所示360,
    000 元之部分（原應交付400,000 元，然預先扣除當月紅利
    40,000元，故實際交付360,000 元），其餘均否認之；並以
    被告自己也是受害者，錢也被騙走了，被告有在介紹買賣土
    地，但被告沒拿過錢等語置辯。並聲明：原告之訴駁回。訴
    訟費用由原告負擔。
三、法院之判斷：
  (一)原告主張前揭其受被告詐騙交付金錢等事實，其中之748,00
    0 元部分，亦即：前開理由欄(一)所述之互助會款共計144,00
    0 元，其中之12,000元部分；及(二)所述之360,000 元之房地
    投資款（原應交付400,000 元，然預先扣除當月紅利40,000
    元，故實際交付360,000 元）；及(三)所示二筆90,000元、28
    6,000 元投資匯款（上開金額合計為748,000 元），業據於
    原告提出出本院97年度易字第2338號刑事判決、郵政國內匯
    款執據、合作金庫匯款回條聯及福心福利互助會95年2 月13
    日收據等皆影本各一份為證，核與所述相符，又被告對原告
    所主張其受騙金額中360,000 元之部分，亦不爭執，另參酌
    被告業因上開事實，經本院刑事庭97年度易字第2338號刑事
    判決判處有期徒刑六月，足見原告所指被告不法詐騙侵害原
    告財產權，應屬可採。
  (二)按因故意或過失，不法侵害他人之權利者，負損害賠償責任
    ；故意以背於善良風俗之方法，加損害於他人者亦同；違反
    保護他人之法律，致生損害於他人者，負賠償責任；但能證
    明其行為無過失者，不在此限，民法第184 條定有明文。查
    被告向原告佯稱有互助會、房地產投資，可取得投資紅利及
    互助得標款項，先後詐騙原告合計748,000 元，已如前述，
    其係以詐術致人陷於錯誤而交付財務，故意以背於善良風俗
    之方法加損害於他人，且涉犯刑法第339 條第1 項之詐欺取
    財罪，刑法上開規定又屬保護他人之法律。而被告前開不法
    行為，與原告交付748,000 元而受有損害間，顯具有相當因
    果關係。準此，原告主張依侵權行為之法律關係，請求被告
    損害賠償，為有理由，應予准許。
  (三)次按當事人主張有利於己之事實者，就其事實負有舉證責任
    ，民事訴訟法第277 條前段定有明文。本件原告陳稱其受騙
    損害之其中748,000 元，雖據其提出郵政國內匯款執據、合
    作金庫匯款回條聯及福心福利互助會95年2 月13日收據各1
    份為證，惟就其主張(一)所述之互助會款共計144,000 元部分
    ，原告自承已找不到單據為證，然依據證人詹振龍於前開刑
    事詐欺案件審理時證稱，95年1 月間有帶原告到被告經營之
    美容院，被告說福心福利互助會運作方式是加入會員買一個
    號碼要付1,000 元，以號碼排定得標順序，排到說可以拿到
    得標款項，原告當天就參加而買了12個號碼，付了12,000元
    （見本院卷第7 頁本院97年度易字第2338號刑事判決書所載
    ），故原告主張144,000 元會款部分，其中之12,000元部分
    應屬有據，逾此數額之請求，復未提出其他資料以實其說，
    自堪認原告因本件所受損害金額總計為748,000 元（12,000
    元加360,000 元加90,000元加286,000 元），是原告請求被
    告給付748,000 元之損害賠償部分，應予准許，逾此部分之
    請求，則屬無據。
四、從而，原告依侵權行為之法律關係，訴請被告給付748,000
    元，及自起訴狀送達翌日即98年2 月26日（見本院卷第20頁
    ）起至清償日止，按年息百分之5 計算之利息，為有理由，
    應予準許；逾此範圍之請求，則為無理由，應予駁回。
五、結論：原告之訴為一部有理由，一部無理由，並依民事訴訟
    法第79條，判決如主文。
中    華    民    國    98    年    4     月     3    日
                  民事第一庭    法  官  黎文德
以上正本，係照原本作成。
如對本判決上訴，須於判決送達後20日內向本院提出上訴狀
中    華    民    國    98    年    4     月     3    日
                                書記官  趙彬


司法院資訊處製作；財團法人民間司法改革基金會備份。
